最高法院民事裁定　　　　　　　　　　　　　　　　九十一年度台聲字第三六五號
　　聲　請　人　乙○○
右聲請人因與相對人甲○○間請求離婚等事件，對於中華民國九十年十二月二十七日
本院裁定（九十年度台上字第二四二二號），聲請再審，本院裁定如左：
    主  文
聲請駁回。
聲請訴訟費用由聲請人負擔。
    理  由
本件聲請人對於本院九十年度台上字第二四二二號確定裁定（以下簡稱原確定裁定）
以有民事訴訟法第四百九十六條第一項第一款、第十三款規定之情形，聲請再審，係
以：本件前訴訟程序第一審判決，認聲請人之行為並未使相對人受有不堪同居之虐待
，惟第二審法院一方面不贊同第一審此部分理由，一方面主文又維持第一審准兩造離
婚之判決，而駁回聲請人之第二審上訴，顯有判決理由矛盾之違法，聲請人提起第三
審上訴後，原確定裁定竟維持該第二審違法之判決，駁回聲請人之第三審上訴，原確
定裁定適用法規顯有錯誤。又聲請人於前程序裁判後發現未經斟酌之證物，即兩造所
生女兒楊韻文於八十九年三月三十日在另案刑事案件第一審出庭證述之筆錄，該筆錄
如經斟酌，可使聲請人受較有利益之裁判云云，為其論據。
按第一審判決依其理由雖屬不當，而依其他理由認為正當者，第二審法院應以上訴為
無理由，而為駁回之判決，此觀民事訴訟法第四百四十九條第二項之規定自明。本件
前訴訟程序第一審判決係認兩造有民法第一千零五十二條第一項以外，難以維持婚姻
之重大事由，依同條第二項規定，准兩造離婚。第二審判決則認相對人確有受聲請人
不堪同居之虐待，有同條第一項第三款離婚之事由，應准許兩造離婚，並說明第一審
判決理由雖有不同，但結果並無異致，因而維持第一審准許離婚之判決，駁回其第二
審上訴。依據前開民事訴訟法第四百四十九條第二項規定，該第二審判決，並無判決
理由矛盾之違法，原確定裁定予以維持，自亦無聲請人所謂之適用法規顯有錯誤之情
事。次按民事訴訟法第四百九十六條第一項第十三款所謂當事人發見未經斟酌之證物
，係指在前訴訟程序不知有該證物，現始知之而言。查本件聲請人所謂之新證物即楊
韻文於八十九年三月三十日在另案刑事案件到場證述之筆錄，業經聲請人在前訴訟程
序第二審審理時提出，並經第二審判決予以斟酌，有該筆錄影本附於第二審卷內可稽
（二審卷十八、三五頁），聲請人主張原確定裁定有民事訴訟法第四百九十六條第一
項第十三款之再審事由，亦非可採。聲請再審論旨，指摘原確定裁定不當，聲明廢棄
，非有理由。
據上論結，本件聲請為無理由，依民事訴訟法第九十五條、第七十八條，裁定如主文
。
中      華      民      國    九十一    年      六      月     二十八   日
                              最高法院民事第二庭
                                  審判長法官  曾  桂  香
                                        法官  劉  延  村
                                        法官  劉  福  聲
                                        法官  陳  重  瑜
                                        法官  葉  勝  利
      右正本證明與原本無異
                                              書  記  官
中      華      民      國    九十一    年      七      月      九      日
